【裁判字號】    88,自,632
【裁判日期】    891031
【裁判案由】    瀆職
【裁判全文】
臺灣高雄地方法院刑事裁定                          八十八年度自字第六三二號
    自  訴  人  甲○○
    自  訴  人  乙○○
    自  訴  人  丁○○
    自  訴  人  丙○○○
    自  訴  人  卯○○○
    被      告  壬○○
    被      告  子○○
    被      告  癸○○○
    被      告  己○○
    被      告  庚○○
    被      告  戊○○
    被      告  寅○○
    被      告丑○○
    被      告  辛○○
右列被告因侵占、偽造文書等案件，經自訴人提起自訴，本院裁定如左：
    主  文
自訴駁回。
    理  由
一、本件自訴意旨：詳如附件之自訴理由狀。
二、按提起自訴，應於自訴狀內記載：(1)被告之姓名、性別、年齡、籍貫、職業、
    住所或居所或其他足資辨別之特徵，(2)犯罪事實及證據。並應按被告之人數提
    出繕本。刑事訴訟法第三百二十條第二項、第三項定有明文，此乃法定必備之程
    式。又法院或受命法官於自訴案件第一次審判期日前訊問及調查結果，如認為案
    件有刑事訴訟法第二百五十二條至第二百五十四條之情形者，得以裁定駁回其自
    訴，同法第三百二十六條第三項亦有明文。
三、經查：
（一）按犯罪之被害人固得向法院提起自訴者，但如被害人為限制行為能力者，應由
      法定代理人為之（刑事訴訟法第三百十九條第一項及修正理由書參照）。查依
      自訴狀之記載，本件自訴人乙○○、丁○○分別係民國七十二年四月十五日、
      七十四年一月二日出生，均屬未滿二十歲之限制行為能力人。經本院於八十九
      年十月四日裁定命自訴人於七日內補正其二人之年籍資料，以供本院審查其是
      否有適格之法定代理人代其提出自訴，自訴人逾期迄未補正，依首揭說明，自
      難認自訴人乙○○、丁○○向本院提起自訴，是為合法。
（二）次按在刑事訴訟中，所謂被告係指被追訴之犯罪人。是刑事被告原則係指自然
      人為限，法人則於有法律明文處罰規定下，始可成為刑事被告，除此之外，其
      餘非法人團體或政府機關，均不能成為適格之刑事被告。查自訴人指稱大寮鄉
      公所之戊○○為本案被告，依首揭說明，尚有未合，應予駁回。
（三）又按「依法令之行為不罰」，刑法第二十一條定有明文。本件自訴人指稱於本
      院六十九年度訴字第七二三號請求分割共有物事件，被告辛○○係當時該案判
      決之法官，被告壬○○、子○○係該土地分割訴訟案之地政機關測量人員，因
      該案審理過程中，承辦法官未指示測量都市○○道路土地部分，地政機關測量
      人員亦未辦理測量，致自訴人甲○○依判決分得之土地有誤等語。經查：自訴
      人於自訴理由狀並未明確述明上開被告三人有何具體違法犯罪情事，亦未附證
      據以實其說，經本院裁定命補正犯罪事實及證據，自訴人逾期未補正。被告辛○○等三人既是依法執行職務，其所為依首揭法條規定，自難謂有何犯罪情事
      ，況且，自訴人如認承辦法官於該土地分割案中之土地測量指示有何違誤，依
      法可提起上訴或再審救濟，自難憑此遽認被告有犯罪情事。
（四）自訴人雖指稱本院六十九年度訴字第七二三號民事判決之原告癸○○○及訴訟
      代理人己○○、庚○○為本案之刑事被告，然查該被告三人係循正當民事訴訟
      程序主張權利，並未有何違法犯罪情事，此外，自訴人亦未補正其有何偽造文
      書、侵占犯行之具體事證，本院自難遽斷其有何犯罪事證。
（五）復按刑法上毀損罪之成立，以處罰行為人有毀損故意為犯罪成立要件，若僅是
      過失毀損他人之物，尚非刑法毀損罪之規範對象。本件自訴人雖指稱被告寅○○、丑○○二人因要建大樓而挖地下室，致掏空自訴人甲○○之地基，並致自
      訴人之房屋已有損壞等語，惟衡情，興建房屋致損毀鄰地房屋，客觀上尚難認
      房屋興建人有何毀損鄰地房屋之故意，此外，自訴人亦未提出確切之犯罪證據
      證明被告有何故意毀損之犯行，揆諸首揭說明，尚難認被告有何毀損犯行。
（六）綜上所述，本件自訴人之起訴程式依法尚有未合，且依其所提出之事實及證據
      ，均難證明被告壬○○等九人有何犯罪罪行，依照前開說明，本件犯罪嫌疑不
      足，自訴應予駁回。
據上論結，依刑事訴訟法第三百二十六條第三項、第二百五十二條第十款，裁定如主
文。
中      華      民      國    八十九    年      十      月    三十一    日
                                  臺灣高雄地方法院刑事第二庭
                                      法  官  施  柏  宏
右正本證明與原本無異。
如不服本裁定，應於裁定送達後五日內，向本院提出抗告狀。
                                      書記官  邱  秋  珍
中      華      民      國    八十九    年      十      月    三十一    日


司法院資訊處製作；財團法人民間司法改革基金會備份。
